臺灣士林地方法院刑事判決　　　　　　　　　　　　　九十一年度訴字第四八七號
　　公　訴　人　臺灣士林地方法院檢察署檢察官
　　被　　　告　寅○○
右列被告因偽造文書等案件，經檢察官提起公訴（九十一年度偵字第五一三三、六九
八○號），本院判決如左：
    主  文
寅○○以犯竊盜罪為常業，處有期徒刑參年貳月，並應於刑之執行前，令入勞動場所
強制工作參年，扣案NOKIA廠牌行動電話壹支、號碼為0000000000之SIM卡
壹枚、鑰匙拾貳支、新臺幣伍佰元均沒收；又行使偽造私文書，足以生損害於公眾及
他人，處有期徒刑壹年，扣案變造「辰○○」汽車駕駛執照上「寅○○」照片壹張、
如附表二所示偽造「辰○○」之簽名、指印均沒收；應執行有期徒刑肆年，並應於刑
之執行前，令入勞動場所強制工作參年，扣案NOKIA廠牌行動電話壹支及號碼為00
00000000之SIM卡壹枚、鑰匙拾貳支、新臺幣伍佰元、變造「辰○○」汽車
駕駛執照上「寅○○」照片壹張、如附表二所示偽造「辰○○」之簽名、指印均沒收
。
    事  實
一、寅○○於民國八十九年間曾因妨害自由案件，經台灣高雄地方法院判處有期徒刑
    四月，緩刑二年確定（現仍在緩刑期間內）；於九十年間因竊盜案件，經本院判
    處拘役四十日確定。詎其仍不知悛悔，竟意圖為自己不法之所有，基於以竊盜為
    常業之犯意，並基於恐嚇取財之概括犯意，自九十年十月五日起，以自備之汽車
    鑰匙為竊車工具，並鎖定以箱型車為行竊目標，先後於附表一編號一至編號三十
    所示之行竊時間、地點，連續竊取附表一編號一至編號三十所示之自用小客（貨
    ）車後，即自竊得之車輛內尋找車主之聯絡電話及行車執照影本，再以公用電話
    或所有之0000000000號行動電話，分別向附表一所示之乙○○等車輛
    所有人或使用人恫嚇稱：「這是解車場，車子在我這裡，我們老闆說要付錢，然
    後把東西拿回去，不付款即予解體」等語，藉此向乙○○等人恐嚇要索錢財，乙
    ○○等人因害怕車輛無法順利取回而心生畏懼，分別被迫匯入款項至寅○○所指
    定帳戶後（交付之金額及匯入之帳戶詳如附表交付金額及匯入之銀行帳戶欄所示
    ），再由寅○○提領花用。寅○○取得贖車款項後，再通知乙○○等人至藏車地
    點取回被竊之車輛，如未匯款者則將車輛停放在路邊黃線或紅線，致遭警方違規
    拖吊。嗣於九十一年五月十五日晚上九時三十分許，為警在台北市○○○路一五
    九號循線查獲，並扣得寅○○所有供犯罪所使用之NOKIA廠牌行動電話一支、號
    碼為0000000000之SIM卡一枚、鑰匙十二支、合作金庫銀行西門分行
    （帳號0000000000000號）、華南商業銀行西門分行（帳號000
    00000000）之存摺二本、提款卡二張及贓款新台幣（下同）五百元等物
    。
二、寅○○於九十年十二月間，在台北縣淡水鎮○○○街道上見辰○○遺失之汽車駕
    駛執照，竟意圖為自己不法之所有，予以侵占入己。其復於九十一年三、四月間
    ，在台北市某處將上開汽車駕駛加以變造，換貼其本人相片。寅○○於九十一年
    五月十五日為警逮捕後，為避免其因竊盜案件遭通緝之事實被查獲，基於行使變
    造汽車駕駛執照、偽造私文書之犯意，持上開變造之辰○○汽車駕駛執照冒名應
    訊，先於九十一年五月十六日，在台北縣政府警察局淡水分局內，於逮捕通知書
    、夜間偵訊同意書上，偽造辰○○署押、指印後，交還警員附入警卷而行使之。
    其另基於偽造署押之概括犯意於九十一年五月十六日、六月六日、七月一日在警
    訊筆錄、證物袋、指紋卡、台灣士林地方法院檢察署檢察官偵訊筆錄、本院訊問
    筆錄、押票、送達證書上偽造辰○○之簽名、指印（詳如附表二所示），均足以
    生損害於辰○○及司法機關對刑事案件偵查之正確性。嗣經辰○○本人接獲台灣
    士林地方法院檢察署通知後，始發現上情。
三、案經台北縣政府警察局淡水分局移送台灣士林地方法院檢察署檢察官偵查起訴。
    理  由
一、右揭事實，業據被告寅○○坦承不諱；關於竊取車輛、恐嚇取財部分，核與被害
    人乙○○等三十人於警訊時所述相符，並有車輛竊盜資料個別查詢表、車輛尋獲
    證明單、贓物認領保管收據及照片數張、被告誠泰商業銀行、萬泰商業銀行帳戶
    存提款記錄各一份、被告合作金庫、華南商業銀行存摺各一本在卷可稽，被告使
    用之NOKIA廠牌行動電話一支、號碼為0000000000之SIM卡一枚、鑰匙
    十二支、贓款五百元扣案可證；關於侵占遺失之汽車駕駛執照並加以變造之部分
    ，核與被害人辰○○所述相符，並有扣案貼有被告照片之汽車駕駛執照一張扣案
    可證；關於行使變造之汽車駕駛執照、行使偽造私文書、偽造署押部分，有被告
    冒用辰○○名義應訊其上各有偽造之「辰○○」簽名、指印之逮捕通知書、夜間
    訊問同意書、證物袋、指紋卡、警訊筆錄、台灣士林地方法院檢察署檢察官偵訊
    筆錄、本院訊問筆錄、押票、送達證書等在卷可資佐證。足徵被告之自白與事實
    相符。本件事證明確，被告犯行洵堪認定。
二、論罪科刑：
（一）按刑法上所謂常業犯，係指以某種犯罪為日常之職業，賴以維生。查被告自承
      九十年五月以後即失業，其竊取車輛後以恐嚇之方式共得款二十萬元，以之償
      還積欠地下錢莊之利息及作為生活之用，足見其賴竊盜為日常生活之事業。核
      被告竊取車輛之行為，係犯刑法第三百二十二條常業竊盜罪。而被告於竊取車
      輛後，恐嚇車主匯款，車主因此而付款（附表一編號二─九、一二、一五、一
      八、二○、二二─二七、二九）、未付款（附表一編號一、一四、一九、二八
      、三○），核其所為，係犯刑法第三百四十六條第一項、第三項之恐嚇取財既
      遂、未遂罪。其多次恐嚇取財之犯行，時間緊接，所犯構成要件相同，顯係基
      於概括犯意為之，為連續犯，應依刑法第五十六條之規定論以恐嚇取財既遂罪
      。被告所犯上開二罪間，有方法結果之牽連關係，為牽連犯，應從一重之常業
      竊盜罪處斷。
（二）被告侵占辰○○遺失之汽車駕駛執照，核其所為，係犯刑法第三百三十七條之
      侵占遺失物罪。被告變造辰○○汽車駕駛執照，並持以行使，核其所為，係犯
      刑法第二百十六條、第二百十二條行使變造特種文書罪。其變造後持以行使，
      變造之低度行為為行使之高度行為所吸收，不另論罪。又被告於逮捕通知書、
      夜間偵訊同意書、警訊筆錄、證物袋、指紋卡、台灣士林地方法院檢察署檢察
      官偵訊筆錄、本院訊問筆錄、押票、送達證書上偽造辰○○之簽名、指印（詳
      如附表二所示），已使辰○○受有刑事追訴之危險，且妨害司法機關對於刑事
      案件偵查之正確性，自足以生損害於公眾及他人。被告於逮捕通知書、夜間偵
      訊同意書上偽造辰○○之簽名、指印，係表示已收受逮捕通知書、同意接受夜
      間偵訊之意旨，復將之持交承辦員警收受，核其所為，係犯刑法第二百十六條
      、第二百十條之行使偽造私文書罪。被告於逮捕通知書、夜間偵訊同意書上偽
      造辰○○簽名、指印之行為係偽造私文書之部分行為，為偽造私文書罪吸收，
      偽造私文書後復持以行使，偽造之低度行為應為行使之高度行為吸收，均不另
      論罪。又被告另偽造「辰○○」之簽名、指印於警訊筆錄、證物袋、指紋卡、
      台灣士林地方法院檢察署檢察官偵訊筆錄、本院訊問筆錄、押票、送達證書上
      ，所為係犯刑法第二百十七條第一項之偽造署押罪。按被告為掩飾身分，於遭
      警方逮捕時偽造辰○○名義之私文書，及於每次訊問時多次偽造辰○○之簽名
      、指印，仍屬基於逃避刑責之動機以單一犯意接續多次為偽造私文書、偽造署
      押之行為，侵害單一法益，各應為接續犯，屬單純一罪，附此敘明。惟被告於
      九十一年五月十六日、六月六日、七月一日偽造辰○○之簽名、指印，時間緊
      接，所犯罪名相同，顯係出於概括之犯意為之，為連續犯，應依刑法第五十六
      條之規定論以一罪。起訴事實就被告於證物袋、本院訊問筆錄、押票、送達證
      書及九十一年六月六日、七月一日警訊筆錄、台灣士林地方法院檢察官偵訊筆
      錄偽造之「辰○○」簽名、指印之行為，雖漏未論及，惟此部分與已起訴之部
      分分別有單純一罪及裁判上一罪之關係，本院自得併予審理。被告所犯前開侵
      占遺失物、行使變造特種文書罪、行使偽造私文書罪及偽造署押罪間，有方法
      、目的之牽連關係，應依刑法第五十五條牽連犯之規定，從一重之行使偽造私
      文書罪處斷。查起訴法條雖漏列刑法第三百三十七條，惟起訴事實業已論及，
      且據公訴人當庭論告此部分罪名，本院自得予以審理，附此敘明。
（三）被告所犯常業竊盜罪與行使偽造私文書罪間，犯意個別，罪名有異，應分論併
      罰。
（四）爰審酌被告年輕力壯，卻恃行竊維生，且恐嚇被害車主取款，嚴重影響社會治
      安及個人財產安全，及其行竊、恐嚇取財之次數、犯罪所得、被害人之損害，
      及其冒用辰○○名義應訊，足以妨害司法機關對於刑事案件偵查之正確性，並
      使被害人辰○○有遭受刑事追訴之危險，並考量其犯罪後坦承犯行等一切情狀
      ，分別量處如主文所示之刑，並依法定應執行之刑。
（五）又依竊盜犯贓物犯保安處分條例所為之保安處分其期間，由法院以判決諭知；
      依本條例宣告強制工作處分，其執行以三年為期，同條例第四條、第五條第一
      項前段分別規定甚明。被告以犯竊盜罪為常業，爰併依竊盜犯贓物犯保安處分
      條例第三條第一項第二款規定，宣告應於刑之執行前令入勞動場所強制工作三
      年。
（六）扣案之NOKIA廠牌行動電話一支、號碼為0000000000之SIM卡一枚、
      鑰匙十二支、變造「辰○○」汽車駕駛執照上被告照片一張、五百元，分別係
      被告所有供犯罪所用、因犯罪所得之物，應依刑法第三十八條第一項第二款、
      第三款宣告沒收。如附表二所示之文書上「辰○○」之簽名、指印（詳如附表
      所示）係偽造之署押，不問屬於犯人與否，均應依刑法第二百十九條規定宣告
      沒收。
三、依刑事訴訟法第二百九十九條第一項前段、刑法第三百二十二條、第三百四十六
    條第一項、第三百三十七條、第二百十六條、第二百十二條、第二百十條、第二
    百十七條第一項、第二百十九條、第五十五條、第五十一條第五款、第三十八條
    第一項第二款、第三款、罰金罰鍰提高標準條例第一條前段、竊盜犯贓物犯保安
    處分條例第三條第一項第二款、第四條、第五條第一項前段，判決如主文。
本案經檢察官張惠菁到庭執行職務。
中      華      民      國      九十一      年      十      月    八    日
                                   臺灣士林地方法院刑事第一庭
                                       法  官  劉  秉  鑫
右正本證明與原本無異。
如不服本判決應於送達後十日內向本院提出上訴狀。
                                       書記官  徐  基  典
中      華      民      國      九十一      年      十      月  二十二  日
附錄本案論罪科刑法條全文
刑法第三百二十二條
以犯竊盜罪為常業者，處一年以上七年以下有期徒刑。
刑法第三百四十六條第一項
意圖為自己或第三人不法之所有，以恐嚇使人將本人或第三人之物交付者，處六月以
上五年以下有期徒刑，得併科一千元以下罰金。
刑法第三百三十七條
意圖為自己或第三人不法之所有，而侵占遺失物、漂流物或其他離本人所持有之物者
，處五百元以下罰金。
刑法第二百十六條
行使第二百十條至第二百十五條之文書者，依偽造、變造文書或登載不實事項或使登
載不實事項之規定處斷。
刑法第二百十二條
偽造、變造護照、旅券、免許證、特許證及關於品行、能力、服務或其他相類之證書
、介紹書，足以生損害於公眾或他人者，處一年以下有期徒刑、拘役或三百元以下罰
金。
刑法第二百十條
偽造、變造私文書，足以生損害於公眾或他人者，處五年以下有期徒刑。
刑法第二百十七條第一項
偽造印章、印文或署押，足以生損害於公眾或他人者，處三年以下有期徒刑。
附表一
┌──┬──────┬──────┬───────┬───────────
│編號│失竊時間    │行竊地點    │竊取之財物    │匯款帳戶及金額
├──┼──────┼──────┼───────┼───────────
│ 一 │九十年十月五│台北市○○路│乙○○車號二Ｂ│恐嚇匯款，未付款
│    │日上午七時  │十四號      │－四四一二號自│
│    │            │            │小客車        │
├──┼──────┼──────┼───────┼───────────
│ 二 │九十年十二月│台北縣淡水鎮│戌○○車號ＤＯ│匯入寅○○萬泰商業銀行
│    │十七日上午九│中山路旁    │－二四三五號自│天母分行帳戶一萬五千元
│    │時          │            │小貨車        │
├──┼──────┼──────┼───────┼───────────
│ 三 │九十一年一月│台北縣淡水鎮│戊○○車號ＥＶ│匯入寅○○誠泰商業銀行
│    │六日晚九時三│北新路七二號│－五九五三號自│西門分行帳戶六千元
│    │十分        │前          │小貨車        │
├──┼──────┼──────┼───────┼───────────
│ 四 │九十一年一月│台北市士林區│玄○○車號ＡＵ│匯入寅○○誠泰商業銀行
│    │十日上午九時│文林北路與德│－七四六號營小│天母分行帳戶一萬五千元
│    │        │行東路口    │貨車          │
├──┼──────┼──────┼───────┼───────────
│ 五 │九十一年一月│台北市士林區│Ｂ○○車號ＤＲ│匯入寅○○萬泰商業銀行
│    │二十日上午九│雙溪路河堤邊│－四七一八號自│西門分行帳戶一萬七千元
│    │時          │            │小貨車        │
├──┼──────┼──────┼───────┼───────────
│ 六 │九十一年二月│台北市○○路│癸○○車號ＤＲ│匯入寅○○萬泰商業銀行
│    │十九日上午九│三段二九九巷│－五六四一號自│西門分行帳戶一萬七千元
│    │時          │十四號旁    │小貨車        │
├──┼──────┼──────┼───────┼───────────
│ 七 │九十一年二月│台北市大同區│卯○○車號ＣＺ│匯入寅○○萬泰商業銀行
│    │二十二日上午│迪化街一九二│－○四一二號自│西門分行帳戶五千元
│    │七時        │號前        │小貨車        │
├──┼──────┼──────┼───────┼───────────
│ 八 │九十一年三月│台北縣淡水鎮│子○○車號ＤＳ│匯入寅○○合作金庫銀行
│    │四日上午八時│沙崙路一五一│－二二三八號自│西門分行帳戶六千元
│    │            │巷口旁      │小貨車        │
├──┼──────┼──────┼───────┼───────────
│ 九 │九十一年三月│台北市○○路│亥○○車號ＮＪ│匯款三千元（帳戶不詳）
│    │五日上午六時│十巷口前    │－二七八九號自│
│    │            │            │小貨車        │
├──┼──────┼──────┼───────┼───────────
│一○│九十一年三月│台北市內湖區│巳○○車號Ｔ九│未接獲恐嚇電話
│    │十三日上午七│金湖路二○○│－九五八二號自│
│    │時三十分    │號前        │小貨車        │
├──┼──────┼──────┼───────┼───────────
│一一│九十一年三月│台北市士林區│宙○○車號ＲＺ│未接獲恐嚇電話
│    │十三日下午一│福林路三七七│－六七○九號自│
│    │時          │號旁        │小貨車        │
├──┼──────┼──────┼───────┼───────────
│一二│九十一年三月│台北市士林區│己○○車號ＣＹ│匯入寅○○合作金庫銀行
│    │十七日中午十│葫東街十巷口│－○○九一號自│西門分行帳戶五千元
│    │二時三十分  │前          │小貨車        │
├──┼──────┼──────┼───────┼───────────
│一三│九十一年三月│台北市內湖區│丁○○車號Ｔ七│未接獲恐嚇電話
│    │十八日上午九│內湖路二段一│－九三五○號自│
│    │時          │七九巷四八之│小貨車        │
│    │            │四六弄前    │              │
├──┼──────┼──────┼───────┼───────────
│一四│九十一年三月│台北市內湖區│沈國幀車號ＣＩ│恐嚇匯款五千元，未付款
│    │十九日上午九│陽光街六八巷│－八六五七號營│
│    │時          │口前        │小貨車        │
├──┼──────┼──────┼───────┼───────────
│一五│九十一年三月│台北市民族西│庚○○車號ＤＯ│匯入寅○○合作金庫銀行
│    │二十九日上午│路與重慶北路│－九四二三號自│西門分行帳戶五千元
│    │八時        │口          │小貨車        │
├──┼──────┼──────┼───────┼───────────
│一六│九十一年四月│台北縣淡水鎮│天○○車號ＥＺ│未接獲恐嚇電話
│    │二日上午九時│新春街二號前│－四四五七號自│
│    │三十分      │            │小貨車        │
├──┼──────┼──────┼───────┼───────────
│一七│九十一年四月│台北市士林區│丙○○車號ＤＮ│未接獲恐嚇電話
│    │四日上午十時│雨聲街六十巷│－三八六七號自│
│    │            │口          │小貨車        │
├──┼──────┼──────┼───────┼───────────
│一八│九十一年四月│台北市○○路│未○○車號Ｌ四│匯入寅○○合作金庫銀行
│    │八日上午六時│二段五六號旁│－八五三五號自│西門分行帳戶九千元
│    │            │            │小貨車        │
├──┼──────┼──────┼───────┼───────────
│一九│九十一年四月│台北市重慶北│Ａ○○車號ＤＧ│恐嚇匯款一萬元，未付款
│    │十日上午八時│路四段九四號│－八二○七號自│
│    │            │前          │小貨車        │
├──┼──────┼──────┼───────┼───────────
│二○│九十一年四月│台北市北投區│宇○○車號ＣＺ│匯入寅○○華南商業銀行
│    │十一日上午七│中央北路四段│－四三五○號自│西門分行帳戶一萬一千元
│    │時          │三七二號前  │小貨車        │
├──┼──────┼──────┼───────┼───────────
│二一│九十一年四月│台北市北投區│地○○車號ＤＬ│未接獲恐嚇電話
│    │十五日上午八│知行路三一六│－一五七五號自│
│    │時          │巷內        │小貨車        │
├──┼──────┼──────┼───────┼───────────
│二二│九十一年四月│台北市萬華區│申○○車號ＤＦ│匯入寅○○華南商業銀行
│    │十五日上午八│貴陽街二段四│－○三一○號自│西門分行帳戶一萬一千元
│    │時          │八號旁      │小貨車        │
├──┼──────┼──────┼───────┼───────────
│二三│九十一年四月│台北市○○路│袁亞青車號Ｐ八│匯入寅○○華南商業銀行
│    │十六日上午六│六二一巷六弄│－八五一五號自│西門分行帳戶一萬二千元
│    │時          │二四號前    │小貨車        │
├──┼──────┼──────┼───────┼───────────
│二四│九十一年四月│台北市北投區│黃○○車號ＤＷ│匯入寅○○華南商業銀行
│    │十九日上午七│中央北路四段│－七七七九號自│西門分行帳戶一萬元
│    │時          │四五六巷三弄│小客貨車      │
│    │            │內          │              │
├──┼──────┼──────┼───────┼───────────
│二五│九十一年四月│台北市○○路│甲○○車號ＣＹ│匯入寅○○華南商業銀行
│    │二十四日上午│一六號前    │－三八五○號自│西門分行帳戶一萬四千元
│    │六時三十分  │            │小貨車        │
├──┼──────┼──────┼───────┼───────────
│二六│九十一年四月│台北市中山區│壬○○車號五Ｃ│匯入寅○○華南商業銀行
│    │二十六日上午│北安路五七三│－一六○九號自│西門分行帳戶一萬二千元
│    │七時        │巷口旁      │小貨車        │
├──┼──────┼──────┼───────┼───────────
│二七│九十一年五月│台北縣淡水鎮│午○○車號Ｓ九│匯入寅○○華南商業銀行
│    │七日晚十一時│新民街十九巷│－○六五三號自│西門分行帳戶一萬三千元
│    │            │二號        │小貨車        │
├──┼──────┼──────┼───────┼───────────
│二八│九十一年五月│台北縣淡水鎮│辛○○車號ＤＸ│恐嚇匯款一萬三千元，未
│    │十二日凌晨四│大忠街七一之│－八四一二號自│付款
│    │時          │一號前      │小貨車        │
├──┼──────┼──────┼───────┼───────────
│二九│九十一年五月│台北市○○街│酉○○車號Ｖ七│匯入寅○○華南商業銀行
│    │十五日上午七│七十巷口    │－一一二一號自│西門分行帳戶一萬元
│    │時          │            │小客車        │
├──┼──────┼──────┼───────┼───────────
│三○│九十一年五月│台北縣淡水鎮│丑○○車號ＤＰ│恐嚇匯款，未付款
│    │十五日上午九│大仁街二號前│－五九○二號自│
│    │時二十四分  │            │小貨車        │
└──┴──────┴──────┴───────┴───────────
附表二
  一、九十一年五月十六日逮捕通知書上偽造「辰○○」之簽名、指印各二枚
  二、九十一年五月十六日夜間偵訊同意書上偽造「辰○○」之簽名、指印各一枚
  三、九十一年五月十六日警訊筆錄上偽造「辰○○」之簽名二枚、指印七枚
  四、九十一年五月十六日證物袋八袋上偽造「辰○○」之簽名共八枚、指印共八枚
  五、九十一年五月十六日指紋卡上偽造「辰○○」之指印十枚
  六、九十一年五月十六日台灣士林地方法院檢察署檢察官偵訊筆錄上偽造「辰○○
      」之簽名一枚
  七、九十一年五月十六日本院訊問筆錄上偽造「辰○○」之簽名一枚
  八、九十一年五月十六日本院押票五聯上偽造「辰○○」之指印共五枚
  九、九十一年五月十六日本院送達證書上偽造「辰○○」之簽名、指印各一枚
一○、九十一年六月六日第一次警訊筆錄上偽造「辰○○」之簽名、指印各二枚
一一、九十一年六月六日第二次警訊筆錄上偽造「辰○○」之簽名、指印各二枚
一二、九十一年六月六日台灣士林地方法院檢察署檢察官偵訊筆錄上偽造「辰○○」
      之簽名一枚
一三、九十一年七月一日警訊筆錄上偽造「辰○○」之簽名二枚、指印六枚
